【裁判字號】    98,上易,784
【裁判日期】    981214
【裁判案由】    竊盜
【裁判全文】
臺灣高等法院高雄分院刑事判決         98年度上易字第784號
上  訴  人  臺灣高雄地方法院檢察署檢察官
被      告  甲○○
上列上訴人因被告竊盜案件，不服臺灣高雄地方法院98年度易字
第611 號中華民國98年8 月31日第一審判決（起訴案號：臺灣高
雄地方法院檢察署97年度偵字第27441 號），提起上訴，本院判
決如下：
    主  文
上訴駁回。
    理  由
一、公訴意旨略以：被告甲○○與張呈輝（所涉竊盜犯行，現由
    臺灣高雄地方法院檢察署檢察官偵查中）共同意圖為自己不
    法之所有，基於竊盜之犯意，於民國97年4 月14日中午12時
    許，在高雄市○○區○○街167 號前，由甲○○在旁把風，
    張呈輝則以不詳方式撬開乙○○停放於該處之車牌號碼M6Z-
    152 號機車置物箱，竊取乙○○所有置放在該置物箱內之皮
    包1 只（內有身分證、健保卡、提款卡各1 枚、信用卡5 枚
    、現金新臺幣（下同）5,000 元、美金2,000 元及諾基亞廠
    牌手機1 支），得手後，2 人復共乘車牌號碼123-CMD 號（
    懸掛張呈輝於不詳時地，以不詳方式竊得之655-BKC 號車牌
    ）機車前往高雄市○○區○○街113 號統一超商內，共同持
    竊得之乙○○所有國泰世華銀行信用卡，欲自設置於該超商
    具有自動付款功能之自動櫃員機內盜領乙○○帳戶內之存款
    ，然因密碼輸入錯誤而未能得逞。嗣2 人將上開竊得之現金
    朋分花用殆盡，其餘竊得物品則均丟棄於愛河滅跡，經警調
    閱監視錄影光碟而循線查獲。認被告觸犯刑法第320 條第1
    項之竊盜罪嫌。
二、公訴意旨認被告甲○○涉有上揭犯罪事實，係以：(一)被告甲
    ○○於警詢時之自白、(二)證人即告訴人乙○○於警詢之證述
    、(三)路口監視錄影翻拍照片、(四)超商內監視錄影照片、(五)97
    年4 月14日國泰世華銀行信用卡遭盜刷交易明細表等，為其
    論據。訊據被告否認與張呈輝共同竊盜之犯行，辯稱：並未
    於上揭時地騎乘機車與張呈輝共同行竊，上開時間其係在其
    大嫂所開設之美髮工作坊上班，而超商錄影中女子之穿著與
    其在另案遭查獲時之穿著相似，但並不是其本人等語。
三、按被告之自白，不得作為有罪判決之唯一證據，仍應調查其
    他必要之證據，以察其是否與事實相符，刑事訴訟法第156
    條第2 項定有明文。又按犯罪事實應依證據認定之，無證據
    不得認定其犯罪事實；又不能證明被告犯罪者，應諭知無罪
    之判決，刑事訴訟法第154 條、第301 條第1 項亦分別定有
    明文。且事實之認定，應憑證據，如未能發現相當證據，或
    證據不足以證明，自不能以推測或擬制之方法，為裁判基礎
    （最高法院40年台上字第86號判例參照）。另認定犯罪事實
    所憑之證據，雖不以直接證據為限，間接證據亦包括在內；
    然而無論直接或間接證據，其為訴訟上之證明，須於通常一
    般之人不致有所懷疑，而得確信其為真實之程度者，始得據
    為有罪之認定，倘其證明尚未達到此一程度，而有合理之懷
    疑存在時，即無從為有罪之認定（最高法院76年台上字第49
    86號判例參照）。
四、經查:
  (一)程序方面:
  (1)被告於97年8 月16日警詢時之自白有證據能力被告於原審準
    備程序中雖曾表示在警詢時會承認本件犯行，係因警察一直
    逼問及質疑，其認為係之前所犯過之案子，才承認等語，惟
    其亦表示警察並無不法取供的情形等語（見原審審易字卷第
    12頁反面），又於警詢時有被告之母親許楊桃花在場，且警
    察係逐一提示相關證據，即97年4 月14日中午12時38分在高
    雄市○○區○○街與廣東一街街口監視器畫面、97年4 月14
    日中午12時50分於高雄市○○街113 號統一超商內之ATM 提
    款機監視畫面，供被告確認；再者本件係於中午時分行竊，
    並至超商提款未果，與前經查獲及自首之竊盜犯行均係在下
    午4 時30分至7 時5 分間，於時間上顯有不同，被告自不可
    能會有所誤認；又被告於另案97年5 月20日警詢中雖有自首
    部分犯行，惟對警方已列管之機車置物箱竊盜案件即被害人
    陳繹安部分，亦表示並非其所為，有被告之警詢筆錄在卷可
    考（見警影卷一第9-12頁），足認被告對其所犯仍有記憶，
    而本件警詢為同年之8 月16日，距上開日期約為3 月，且有
    提示監視器照片供其辨識，應足以喚起其記憶，其上開自白
    應具任意性，而有證據能力。被告於偵、審翻異前詞表示係
    於警方質問下隨意回應，顯係事後矯飾之詞，無可採信。
  (2)按被告以外之人於審判外之言詞或書面陳述，除法律有規定
    者外，不得作為證據，刑事訴訟法第159 條第1 項固定有明
    文。惟被告以外之人於審判外之陳述，雖不符同法第159 條
    之1 至之4 之規定，而經當事人於審判程序同意作為證據，
    法院審酌該言詞陳述或書面陳述作成時之情況，認為適當者
    ，亦得為證據，同法第159 條之5 亦有明文。查本件以下引
    用之具傳聞性質之證據資料，公訴人及被告於原審法院準備
    程序及審判程序中對於前述證人於警詢、偵查中之證述暨其
    他相關具傳聞性質之證據資料之證據能力，均表示同意作為
    證據。審酌證人陳述及證據資料作成時之情況，核無違法取
    證或其他瑕疵，認為以之作為證據為適當，自得做為證據。
  (3)傳聞法則乃對於被告以外之人於審判外之言詞或書面陳述，
    亦即針對被告以外之人於審判外以言詞或書面所為之供述證
    據而為規範。卷附現場蒐證照片，乃以科學、機械之方式，
    對於所拍攝內容所為忠實且正確之記錄，上開自動攝影機翻
    拍之蒐證照片在性質上亦非供述證據，無刑事訴訟法第159
    條第1 項規定之適用。惟證據法上就自動拍攝之錄影帶，有
    所謂為沉默證人理論（silentwitness theory），其證據之
    檢驗，除須檢驗其影帶所顯現之影像之外，仍須檢驗其機械
    之設置、維護、錄影帶之提出與保管等事項，必各該事項均
    無瑕疵，證據始具備「適當基礎」（properfoundation），
    方能確認證據之同一性而作為待證事實之實質證據（substa
    ntive evidence）（最高法院98年度台上字第4883號判決要
    旨參照）。
  (二)實體方面:
  (1)被告於警詢時係自承：「97年4 月14日下午1 時許，係與張
    呈輝共乘機車在外遊蕩（即警方提示之同日12時38分在高雄
    市○○區○○路與廣東一街街口監視器畫面所示之車號656-
    BKC 機車上之男女），約1 時許，張呈輝將機車停在五權街
    ，自行去破壞機車置物箱並竊取皮包後，載我逃逸；事後確
    有與張呈輝至超商領錢，但我並不知道張呈輝是拿何人之提
    款卡，而該次並沒有領到錢（即警方提示之同日12時50分於
    高雄市○○區○○街113 號統一超商之ATM 提款機之監視畫
    面所見之男女）；事後張呈輝是有給我1 、2,000 元當生活
    費」等語（見警卷第5-6 頁）。雖與路口監視錄影翻拍照片
    、超商內監視錄影照片、97年4 月14日國泰世華銀行信用卡
    遭盜刷交易明細表等證物相符，惟觀之被告上開陳述應係表
    示97年4 月14日中午與張呈輝一同外出期間，由張呈輝自行
    前往行竊。而就本件犯行被告與張呈輝事前是否已有謀議，
    並未供認，且證人張呈輝於原審法院作證時亦全盤否認有竊
    盜犯行，更遑論與被告事前是否已有謀議之部分。並無證據
    證明，上開被告供稱之張呈輝所為竊盜犯行，被告於事前確
    有知悉。且被告所稱「張呈輝將機車停在五權街」，亦無法
    逕予推論被告係在場把風，而有行為分擔之舉。
  (2)雖被告與張呈輝2 人既係共乘懸掛其他車輛車牌之機車，顯
    係為規避查緝所為，而該機車既被告所有，被告自難諉為不
    知。且依被告於前案自首之竊盜犯行中有一為其與張呈輝共
    同於「97年4 月14日下午7 時許，在高雄市○○區○○路與
    苓雅路口，由甲○○在旁把風，張呈輝持其所有客觀上可充
    作凶器使用之T 型扳手1 支，撬開潘姿羽停放於該處機車之
    置物箱，藉以竊取潘姿羽所有置放在該置物箱內之皮包1 個
    〔內有現金新臺幣( 下同)5,000元、提款卡1 張及信用卡4
    張〕得手」之犯行，再依被告前經查獲及自首之竊盜犯行均
    係在下午4 時30分至7 時5 分間，均有臺灣高雄地方法院檢
    察署檢察官起訴書在卷可查（見偵查卷第37-41 頁），則被
    告與張呈輝2 人將被告所有之機車懸掛其他車輛車牌，應係
    避免其2 人所謀議於傍晚或夜間行竊時遭查緝所為，而本件
    係發生於中午時分，光線良好，如於騎樓下行竊，甚為容易
    遭發現，則被告前開供稱之張呈輝竊盜犯行，是否在被告與
    張呈輝謀議之範圍內，亦或已逸脫出2 人之謀議範圍，依罪
    疑有利被告原則，自應認張呈輝上開竊盜犯行，已逸脫出2
    人之謀議範圍，為對被告較為有利。
  (3)有關被告自承是日曾與張呈輝至超商以卡片領款未果，已屬
    竊盜犯行後，利用贓物另行起意再犯刑法第339 條之2 第1
    項非法由自動付款設備取財罪之犯行，惟該條並不罰未遂，
    故此部分亦不成罪。
  (4)另有關被告自承事後分得1 、2,000 元之部分，則為是否另
    犯刑法第349 條第1 項收受贓物罪之問題，因基本事實並非
    同一，無法變更起訴法條，由本院加以審理。
  (5)被告所抗辯之案發當時在其大嫂所開設之美髮工作坊上班乙
    節，經本院命其提出相關證物及其大嫂住居所，以供本院調
    查，而被告一再表示不用調查，亦不要求調查，而無法證明
    其確於該處上班，然本件既無積極之證據證明被告與張呈輝
    共犯本件犯行，依被告不自證己罪原則，自難以被告抗辯之
    事由無法證明，而推論其犯行事實。
五、原審為被告無罪之諭知，經核尚無不合，檢察官上訴意旨略
    謂「(一)被告甲○○在97年8 月16日警詢自承：當時張呈輝騎
    機車載我在附近逛，但他後來在五權街等下來自行去破壞一
    部機車置物箱並竊取皮包後載我逃逸，但不清楚該機車之車
    牌號碼。顯見被告甲○○不但與張呈輝共同前往竊盜地點，
    對張呈輝竊盜標的、過程均知悉甚詳。(二)被告甲○○偵查中
    又自承：事後渠等將現金及提款卡取出，皮包丟棄於愛河主
    燈附近，復坦承與張呈輝至超商領錢之情，益見被告甲○○
    對本件竊盜，非單純的前往該犯罪地點，而是事前共同前往
    ，事後一同處理贓物、欲領取贓款。(三)事實之認定應以經驗
    法則及論理法則推論，被告雖未坦承把風犯行，然被告案發
    時確實與張呈輝騎車至行竊地點，且對於張呈輝竊所盜標的
    、方法、過程均能如實陳述，依經驗法則而論，二人即屬合
    意與犯行分配。(四)被告甲○○與張呈輝兩人更於97年4 月14
    日下午7 時許、97年4 月25日下午5 時25分許、97年5 月6
    日下午7 時5 分許、97年5 月7 日下午6 時許、97年5 月7
    日下午6 時30分許、97年5 月14日下午6 時40分許，以相同
    方法，由張呈輝竊取機車置物箱、另由甲○○在場把風之方
    法竊取財物，被告甲○○與張呈輝在另案中均對上開犯行及
    犯案方法坦承不諱。」等語，仍執陳詞，指摘原判決不當，
    求為有罪之判決，並無確切事證以實其說，本件上訴為無理
    由，應予駁回。
六、被告經合法傳喚，無正當理由不到庭，爰不待其陳述逕行判
    決。
據上論斷，應依刑事訴訟法第368 條、第371 條，判決如主文。
本案經檢察官彭南雄到庭執行職務。
中    華    民    國    98    年    12    月    14    日
                  刑事第二庭  審判長法  官  林正雄
                                    法  官  黃壽燕
                                    法  官  陳啟造
以上正本證明與原本無異。
不得上訴。
中    華    民    國    98    年    12    月    14    日
                                    書記官  彭筱瑗


司法院資訊處製作；財團法人民間司法改革基金會備份。
